臺灣高雄地方法院刑事判決　　　　　　　100年度重訴字第5號
公　訴　人　台灣高雄地方法院檢察署檢察官
被　　　告　許國財
輔　佐　人
即被告胞姐　許桂圓
指定辯護人　本院公設辯護人蘇鴻吉
上列被告因殺人案件，經檢察官提起公訴（99年度偵字第21109
號），本院判決如下：
    主  文
許國財殺人，處有期徒刑拾伍年，扣案之水果刀壹支沒收。
    事  實
一、許國財與程榮花（原為大陸地區人民，冒用胡榮桂之名來台
    ，中華民國身分證統一編號Ｚ000000000號、民國○○年○○月○
    日出生，大陸地區公民身分證號碼為000000000000000065號
    ，公訴人於身分尚未確認前暫認定為胡榮桂，下稱程榮花）
    於92年6月12日結婚，婚後程榮花於同年10月6日來台同居期
    間經常發生爭吵，程榮花多次提出離婚之建議，許國財均未
    應允。直到99年2月間許，程榮花經他人介紹前往台東工作
    後，即表示若未承諾離婚，則不同意返回高雄同居，欲長期
    居住在台東。許國財思妻甚殷，卻又苦無良策，遂佯以簽中
    六合彩及同意離婚為由，聯繫程榮花返回高雄住處同居。程
    榮花自台東返家後，許國財多次挽留，惟其離婚之意念甚堅
    ，許國迫於無奈，僅得應允而於同年5月14日辦理離婚。惟
    許國財仍試圖挽回程榮花，商求程榮花留宿同居數日，再離
    開高雄前往台東，程榮花應允後，許國財猶不斷提議復合均
    被拒。嗣至同年5月23日晚間在高雄市○○區○○路760號2
    樓住處，許國財再度向程榮花表明復合之意被拒，同時表示
    翌（24）日中午過後即將啟程前往台東。許國財見程榮花離
    別之意甚堅，毫無轉圜餘地，因而心生不滿，竟基於殺人之
    故意，於同年5月24日上午7時許外出吃早餐時，至一載發賣
    場購買蟑螂藥1盒（未扣案）、水果刀1把及青草茶1杯，回
    上開住處後，將2顆蟑螂藥摻入該青草茶內，並將水果刀藏
    放在枕頭下，待外出之程榮花返回住處後，即邀程榮花一起
    睡覺，未逾半小時，程榮花起床，許國財即勸程榮花飲用青
    草茶，程榮花不疑有他，喝下摻有蟑螂藥之青草茶後，即一
    直拉肚子跑廁所，藥效發作後，才躺在床上睡著，許國財乃
    於約中午時，取出預藏之水果刀，以右手持刀，刺往程榮花
    左肩下方，將鎖骨下動脈中段之長約2公分動脈削去一半，
    致程榮花大量出血。許國財行兇後，即留下遺書予其胞姐，
    再以水果刀，或刺或割自己左頸、胸部及腹部，接著於同日
    12時16分許，打電話予其侄子洪國豪，於電話中說：「再會
    ，這是最後一通電話。」等語，之後，洪國豪聽到「啊！啊
    ！」兩聲，電話即斷掉無聲音，驚覺有異，即先行撥打電話
    予胞妹洪靜茹，請住在上址樓下之洪靜茹先行前往許國財房
    間查看，一面馳赴現場瞭解，洪靜茹敲門，因房門反鎖無人
    回應，僅能等待洪國豪前來處理。洪國豪到達上址後，見無
    法進入房間，經踹開房門，見許國財與程榮花手牽手躺在床
    上，房內血跡斑斑，即請洪靜茹報警及叫救護車，經救護車
    將許國財與程榮花送往醫院救治，程榮花因動脈破裂，致血
    氣胸形成低容積性休克死亡。許國財則因其自傷而受有創傷
    性氣管截斷、左頸靜脈斷裂併出血性休克、雙側胸部穿剌傷
    併氣血胸、腹部穿剌傷併空腸破裂、肺炎併呼吸衰竭等傷害
    ，於同年5月24日送往高雄榮民總醫院診治後至同年6月26日
    出院。經警獲報前往處理，另俟許國財出院偵詢後，始查悉
    上情。
二、案經高雄市政府警察局三民第二分局移請台灣高雄地方法院
    檢察署檢察官偵查起訴。
    理  由
一、按被告以外之人，於審判外之陳述，雖不符刑事訴訟法第15
    9條之1至159條之4規定，而經當事人於審判程序同意作為證
    據，法院審酌該言詞陳述或書面陳述作成時之情況，認為適
    當者，亦得為證據，刑事訴訟法第159條之5定有明文。考諸
    本條立法意旨在於傳聞證據未經當事人之反對詰問予以核實
    ，原則上先予排除。惟若當事人己放棄反對詰問權，於審判
    程序中表明同意該等傳聞證據可作為證據，基於尊重當事人
    對於傳聞證據之處分權，及辯論資料愈豐富，愈有助於真實
    發見之理念，且強化言詞辯論主義，使訴訟程序得以順暢進
    行，而使傳聞證據亦得例外的認具有證據能力。本案被告、
    辯護人及檢察官對於本判決所引用卷附具有傳聞證據性質之
    證據地位，均已知悉，且未聲明異議或明示反對作為證據，
    本院認為並無不適當之特別狀況，依刑事訴訟法第159條之5
    規定，應認有證據能力。
二、本案被害人遇害後，經查證其原係以大陸地區人民胡榮桂（
    女、1943年7月9日生、大陸地區公民證身分號碼：00000000
    0000000005）之姓名及年籍資料來台，此有內政部入出國及
    移民署99年9月16日之移署資處娟字第0990134845號函及附
    件之居留定居申請相關資料影本在卷可稽（詳見相驗卷）。
    嗣於偵查及相驗時均認與實際年齡未符，經查證始依其所遺
    留之電話聯絡對象、書信、照片等物，查知真實姓名，再採
    集其大陸地區○○段書蘭及女兒侯夢佳之檢體，經以人類ST
    R  DNA型別鑑定法鑑定結果，認各項型別均相符，始行確認
    其在大陸地區真實身分為程榮花，冒胡榮桂之名來台，1976
    年10月5日出生，大陸地區公民身分證號碼為0000000000000
    00000號，此有財團法人海峽交流基金會100年4月20日之海
    廉（法）字第100015137號函、公證書、中華人民共和國居
    民身份證、戶籍證明、河南誠信法醫臨床司法鑑定所檢驗報
    告書各1份，及法務部法醫研究所100年6月30日之法醫證字
    第100003590號函所附之法醫清字第1005100458號血清證物
    鑑定書各1份在卷可稽（均詳見本院卷第106頁至第123頁）
    。基上說明，本案被害人之真實身分，應為程榮花，中華民
    國身分證統一編號Ｚ000000000號、民國○○年○○月○日出生，
    大陸地區公民身分證號碼為000000000000000065號，即堪認
    定。公訴人於被害人身分尚未確定前，暫以戶籍登記胡榮桂
    之年籍資料認定，而未及查悉其真實身分，應予補充更正之
    。
三、訊據被告許國財對於與被害人程榮花結婚後，經常發生口角
    爭執，嗣被害人多次提出離婚建議未果，於前往台東工作後
    即揚言若不同意離婚則將長住台東，被告佯以簽中六合彩及
    同意離婚為由，被害人始返回前揭住處同居，並辦妥離婚手
    續，直至99年5月23日晚上被告再度提起復合之意被拒，萌
    生殺意，而購買蟑螂藥摻入青草茶內交予被害人飲用，再持
    預藏之水果刀剌入其左肩下方處，致被害人死亡等事實均坦
    承不諱，核與發現本案報警處理之證人洪國豪、洪靜茹警詢
    及偵查中證述之情節相符，並有入出境紀錄、戶籍謄本、離
    婚協議書、高雄市政府警察局三民第二分局現場勘察報告、
    現場勘查採證物品清單、現場測繪圖、刑事案件證物採驗紀
    錄表各1份、現場照片114幀、扣案證物照片26幀等在卷可稽
    ，復有水果刀1支、寫有遺書內容之筆記本1本在卷可稽，足
    證被告之自白，洵屬有據，至堪採信。又被害人程榮花遺體
    經解剖後，在左肩高127公分、左14公分有一3公分，2點鐘
    向8 點鐘方向之刺傷，刀徑向右、向下，經皮下組織於胸腔
    壁形成2.5×0.5公分穿通口進入左肋膜腔；於刀徑鎖骨下動
    脈中段時將動脈長2公分部分削去一半，此一結果造成左肺
    塌陷及左肋膜腔積血450毫升，合併血管破裂及胸腔積血和
    氣胸，鑑定結果認係遭人持銳器剌傷，致血氣胸形成低容積
    性休克死亡，死亡方式為他殺，此有台灣高雄地方法院檢察
    署檢驗報告書1份、相驗照片49幀、法務部法醫研究所解剖
    報告書、鑑定報告書各1份在卷可稽，足證被告持刀剌殺被
    害人左肩下方之行為，與其死亡之結果間，具有相當因果關
    係至明。再觀諸扣案之水果刀至為銳利，將之朝向人體重要
    部位即左鎖骨下方刺入，確有致人於死之預見；參以刀刃刺
    入被害人身體後深及動脈，造成大量失血之死亡結果，可見
    被告下手之重；佐以被告於本院審理中自陳：23日晚上我找
    她復合，她堅持不要，我想帶她一起離開人世間等語（詳見
    本院卷第166頁、第167頁），益證其於持刀刺殺被害人時，
    確係基於殺人之故意至為顯然。被告行兇後，留下遺書予胞
    姐，再以水果刀，或刺或割自己左頸、胸部及腹部，致受有
    創傷性氣管截斷、左頸靜脈斷裂併出血性休克、雙側胸部穿
    剌傷併氣血胸、腹部穿剌傷併空腸破裂、肺炎併呼吸衰竭等
    傷害，於同年5月24日送往高雄榮民總醫院診治後至同年6
    月26日出院等情，復有高雄榮民總醫院診斷證明書1份在卷
    可稽（詳見警卷第17頁），故本案事證已臻明確，被告殺人
    犯行堪予認定，應依法論科。
四、雖被害人左側肋骨部位尚有一處刀傷，惟該處刀傷係醫療傷
    引流管造口所致，此觀諸前開檢驗報告書及解剖報告書，故
    該刀傷並非被告剌傷所致。另被害人之血液檢體鑑驗結果，
    依法醫研究所之鑑定報告書並未發現有鴉片類、安非他命類
    、鎮靜安眠藥及其他常見毒藥物成分；然該鑑驗結果係針對
    毒品、安眠藥及常見毒藥物之成分比對，並未特別針對是否
    具有蟑螂藥成分進行鑑定，故尚難以該鑑定結果及現場未扣
    得蟑螂藥，逕認被告並未於行兇前，先以摻有蟑螂藥之青草
    茶供被害人飲用後，始下手剌傷之事實，併此敘明。
五、核被告許國財所為，係犯刑法第271條第1項之殺人罪。爰審
    酌被告值婚姻破碎之危機，本應理性平和以待，秉持尊重、
    包容他方之態度面對，乃未思及此，佯以簽中六合彩之理由
    ，誆騙被害人返回高雄，再利用與被害人仍維持同居信任關
    係之際，預先購置蟑螂藥摻入青草茶內，交予被害人飲用昏
    睡後，痛下殺手，使被害人生死亡之結果，造成無從回復之
    損害，亦致其家屬終生無端承擔喪親之痛，內心之悲憤難以
    筆墨盡述；且案發迄今俱未與被害人家屬達成和解，致其等
    求償無門，目前遺體仍無法回歸故鄉安葬，難見被告弭平填
    補所破壞法益之誠意。惟念被告犯罪坦承全部犯行，且被告
    本即為中度肢障人士，此觀諸卷附之中華民國身心障礙手冊
    自明（詳見警卷第23頁），擇偶條件本較劣勢，對於將近7
    年婚姻及與被害人間之愛情，難以割捨，始產生殺人之動機
    ；行兇前原期與被害人共赴黃泉，行兇後亦留下遺書予胞姐
    後，再以水果刀，或刺或割自己左頸、胸部及腹部，致受有
    創傷性氣管截斷、左頸靜脈斷裂併出血性休克、雙側胸部穿
    剌傷併氣血胸、腹部穿剌傷併空腸破裂、肺炎併呼吸衰竭等
    傷害，幸經其姪子洪國豪等人及時發現緊急送醫救治始倖免
    於難，顯見被告確有意與被害人同時殉情之決心等一切情狀
    ，反覆審度後，認被告及告訴人均求處死刑，尚嫌過重，應
    以量處如主文所示之刑為當，藉資懲儆。扣案之水果刀1把
    為被告所有且係供犯罪所用之物，業據其供承在卷，爰依刑
    法第38條第1項第1款規定，宣告沒收。至於被告摻入青草茶
    供被害人程榮花飲用之蟑螂藥，並未扣案，此有高雄市政府
    警察局三民第二分局函在卷可稽（參閱本院卷第134頁），
    且據被告於偵查中自陳業已丟棄，足證作案用的蟑螂藥已滅
    失，故未為沒收之諭知，併此敘明。
據上論斷，應依刑事訴訟法第299條第1項前段、刑法第271條第1
項、第38條第1項第2款，判決如主文。
本案經檢察官鄭靜筠到庭執行職務。
中    華    民    國   100    年    9     月    30    日
                  刑事第十一庭審判長法  官 李代昌
                                    法  官 林韋岑
                                    法  官 林正忠
以上正本證明與原本無異。
如不服本判決應於收受判決後10日內向本院提出上訴書狀，並應
敘述具體理由。其未敘述上訴理由者，應於上訴期間屆滿後20日
內向本院補提理由書(均須按他造當事人之人數附繕本)「切勿逕
送上級法院」。
中    華    民    國  100    年     9     月    30    日
                                    書記官 許麗珠
附錄本判決論罪科刑適用法條
中華民國刑法第271條
（普通殺人罪）
殺人者，處死刑、無期徒刑或 10 年以上有期徒刑。
前項之未遂犯罰之。
預備犯第 1 項之罪者，處 2 年以下有期徒刑。